【裁判字號】    99,交上訴,97
【裁判日期】    991019
【裁判案由】    公共危險
【裁判全文】
臺灣高等法院刑事判決                99年度交上訴字第97號
上  訴  人
即  被  告  乙○○
選任辯護人  李漢鑫律師
            蕭美玲律師
            陳博文律師
上列上訴人因公共危險案件，不服臺灣臺北地方法院99年度交訴
字第27號，中華民國99年6月2日第一審判決（起訴案號：臺灣臺
北地方法院檢察署99年度調偵字第132號），提起上訴，本院判
決如下：
    主  文
原判決撤銷。
乙○○駕駛動力交通工具肇事，致人傷害而逃逸，處有期徒刑陸
月，如易科罰金，以新台幣壹仟元折算壹日。緩刑貳年。
    事  實
一、乙○○於民國98年9月23日下午4時40分許，駕駛車牌號碼23
    26-VF號自小客車，沿臺北市○○區○○路向北右轉北平西
    路西往東方向行駛，且欲再左轉進入北平西路北側之「台鐵
    西站停車場」之地下停車場時，適有甲○○騎乘車牌號碼93
    7-CWZ號重型機車與乙○○所駕上開車輛併行，並行駛於乙
    ○○上開車輛左側，乙○○左轉時，欲繼續直行之甲○○之
    上開機車右側即與乙○○之上開自小客車左前車門發生擦撞
    ，甲○○之機車因此重心失穩，繼續向前行駛不久後即向右
    傾倒，甲○○亦因而倒地受傷，受有右手掌擦傷、左膝擦傷
    等傷害（所涉過失傷害部分業經甲○○於偵查中撤回告訴而
    經檢察官為不起訴處分確定），乙○○明知其有駕駛動力交
    通工具肇事之情形，且甲○○係騎乘機車，該機車復因上開
    擦撞後重心失穩而於前方不遠處倒地，甲○○顯有因而受傷
    之可能，竟基於肇事致人傷害而逃逸之未必故意，僅於車內
    打開車窗短暫觀察，而未下車或以其他適當方式確認甲○○
    有無受傷，更未對甲○○為即時救護，旋即逕行駕車進入「
    台鐵西站停車場」內而逃逸，嗣經甲○○報警，而為警循線
    查獲。
二、案經臺北市政府警察局中正第一分局報告臺灣臺北地方法院
    檢察署檢察官偵查起訴。
    理  由
壹、證據能力之判斷：
一、查本件被告乙○○所為不利於己之陳述，並無出於強暴、脅
    迫、利誘、詐欺、疲勞訊問、違法羈押或其他不正之方法，
    亦非違反法定障礙事由經過期間不得訊問或告知義務之規定
    而為，依刑事訴訟法第156條第1項、第158條之2規定，應認
    其有證據能力。
二、被告乙○○及其辯護人主張：證人甲○○於警詢中所為陳述
    ，係屬傳聞證據，無證據能力。查上開證人於警詢中所述，
    確屬被告以外之人於審判外之陳述，被告及其辯護人既爭執
    該等證人於警詢中所為陳述之證據能力，復查無該等警詢陳
    述有何傳聞例外規定可資適用，自無證據能力可言。
三、又卷附道路交通事故調查報告表(二)（見偵卷第26頁）之第
    34點「肇因研判」、臺北市政府警察局交通警察大隊道路交
    通事故初步分析研判表（見偵卷第18頁）中關於被告是否有
    肇事致人受傷而逃逸之判斷，業經被告乙○○及其辯護人爭
    執其證據能力。經查，製作上開文件之臺北市政府警察局交
    通警察大隊、臺北市政府警察局中正一分局交通分隊僅係本
    件犯罪之偵查機關，尚非適格之鑑定人，且關於肇事逃逸犯
    罪之成立與否，本院亦不受其拘束，是應認上開文件中關於
    被告是否有肇事致人受傷而逃逸之判斷，應無證據能力，亦
    此敘明。
四、又被告以外之人於審判外之言詞或書面陳述，除法律有規定
    者外，不得作為證據；又被告以外之人於審判外之陳述，雖
    不符刑事訴訟法第159條之1至第159條之4之規定，而經當事
    人於審判程序同意作為證據，法院審酌該言詞陳述或書面陳
    述作成時之情況，認為適當者，亦得為證據；另當事人、代
    理人或辯護人於法院調查證據時，知有第159條第1項不得為
    證據之情形，而未於言詞辯論終結前聲明異議者，視為有前
    項之同意，刑事訴訟法第159條第1項、第159條之5分別定有
    明文。查本案下列所引用之其餘供述及非供述證據，經本院
    依法踐行調查證據程式，檢察官、被告及辯護人均不爭執各
    該證據之證據能力（見本院卷第31至32頁、第95至98頁），
    且亦查無依法應排除其證據能力之情形，依刑事訴訟法第
    159 條之4、第159條之5規定意旨，亦得作為證據。
貳、實體方面：
一、前揭犯罪事實，業據上訴人即被告乙○○於本院審理時坦承
    不諱（見本院卷第99頁），核與證人即被害人甲○○於偵查
    及原審審理時證述騎乘之機車與被告駕駛之小客車碰撞後，
    人車倒地受傷及證人即承辦員警林尚緯於原審證稱在現場處
    理期間內均未見到被告出現等情節相符（見第26608號偵查
    卷第43至44頁、原審卷第53至56頁、第56至59頁），復有道
    路交通事故現場圖、交通事故補充資料表、交通事故談話紀
    錄表、道路交通事故調查報告表、疑似道路交通事故肇事逃
    逸追查表、汽車車籍明細表各1份、現場照片及車損照片14
    張在卷可證（見同上號偵卷第10頁、第19至20頁、第22至26
    頁、第29至34頁），而被害人甲○○因本件車禍受有手腳擦
    傷、紅腫等傷害，亦有被害人身體受傷情形照片2張附卷足
    憑（見同上號偵卷第35頁），被告上開任意性之自白核與事
    實相符，堪予採信。綜上所述，本件事證明確，被告肇事逃
    逸犯行堪以認定，應依法論科。
二、核被告乙○○所為，係犯刑法第185條之4肇事逃逸罪。原審
    據以論罪科刑，固非無見。惟查被告業於本院審理時坦承犯
    行，深表悔悟，足見被告犯後態度並非不佳，然原審於量刑
    時未及審酌於此，尚有未洽。被告上訴意旨，指摘原判決量
    刑過重，求予撤銷改判，非無理由，自應由本院將原判決撤
    銷。爰審酌被告為大學畢業，現擔任指標王資訊有限公司之
    負責人，素無前科紀錄，有臺灣高等法院被告前案紀錄表可
    稽，足認其品行、生活狀況及智識程度均尚佳；被害人甲○
    ○所受傷害尚屬輕微，且業就過失傷害部分與被害人達成和
    解，犯罪所生危害亦非重大；被告係基於肇事逃逸之未必故
    意而為上開犯行，其犯罪之動機較直接故意之情形亦屬輕微
    ；被告係以將車輛駛入地下停車場停放之方式逃逸，而非逕
    自駛離現場，其犯罪之手段亦非嚴重；被告於本院審理中坦
    承犯行之態度等一切情狀，量處有期徒刑六月，並諭知易科
    罰金之折算標準。再查，被告前未曾因故意犯罪受有期徒刑
    以上刑之宣告，有本院被告前案紀錄表可稽，且被告業與被
    害人達成和解賠償全部損害，應認被告經此偵審程序，當知
    所警惕，信無再犯之虞，本院認所宣告之刑以暫不執行為適
    當，並諭知緩刑2年，以啟自新。
據上論斷，應依到事訴訟法第369條第1項前段、第364條、第299
條第1項前段，刑法第185條之4、第41條第1項前段、第74條第1
項第1款，判決如主文。
本案經檢察官黃朝貴到庭執行職務。
中    華    民    國    99    年    10    月    19    日
                    刑事第十八庭審判長法  官  吳鴻章
                                      法  官  曾淑華
                                      法  官  汪梅芬
以上正本證明與原本無異。
如不服本判決，應於收受送達後10日內向本院提出上訴書狀，其
未敘述上訴之理由者並得於提起上訴後10日內向本院補提理由書
（均須按他造當事人之人數附繕本）「切勿逕送上級法院」。
                                      書記官  劉寶鈴
中    華    民    國    99    年    10    月    19    日
附錄本件論罪科刑法條全文：
中華民國刑法第185條之4
駕駛動力交通工具肇事，致人死傷而逃逸者，處6月以上5年以下
有期徒刑。

司法院資訊處製作；財團法人民間司法改革基金會備份。
